【裁判字號】    97,簡上,294
【裁判日期】    970805
【裁判案由】    妨害公務
【裁判全文】
臺灣桃園地方法院刑事判決             97年度簡上字第294號
公  訴  人  臺灣桃園地方法院檢察署檢察官
上  訴  人  乙○○
即  被  告
上列上訴人因被告妨害公務等案件，不服本院於中華民國96年12
月13日96年度桃簡緝字第6號第一審刑事簡易判決（檢察官聲請
簡易判決處刑案號：台灣桃園地方法院檢察署93年度偵字第
16129號），提起上訴，本院管轄之第二審地方法院合議庭判決
如下︰
    主  文
上訴駁回。
    事  實
一、乙○○係設於桃園縣蘆竹鄉○○街55號麗元股份有限公司（
    下稱麗元公司）之負責人，於民國93年7月28日12時許，明
    知放置在麗元公司內之平織布88匹，已遭梁忠政聲請台灣桃
    園地方法院強制執行，並張貼封條於該平織布上，詎乙○○
    竟基於除去公務員所施查封標示之違背查封效力之共同犯意
    聯絡，囑託亦具上開犯意之丙○○（已歿，前經檢察官為不
    起訴處分）將前開封條撕下，再以電話向設於蘆竹鄉○○街
    54 巷10 號之大証紡織公司（下稱大証公司）之負責人甲○○借用大証公司之堆高機，復以電話命丙○○駕駛該堆高機
    ，將前開平織布載往大証公司藏匿；嗣經梁忠政循線於同日
    16時30分許查獲，始悉上情。
二、本案經桃園縣政府警察局大園分局報報請臺灣桃園地方法院
    檢察署檢察官偵查後聲請簡易判決處刑。
    理  由
一、訊據被告乙○○固坦承有命丙○○將上開布料運走，惟矢口
    否認有何除去公務員所施查封之標示之違背查封效力犯行，
    辯稱：被查封的那些布料並不是麗元公司所有，是明綸實業
    公司（下稱明綸公司）要伊代工，伊並不知道那布料被查封
    ，只是因為當時很多人上門討債，伊公司有機器被別人搬走
    ，所以伊交代丙○○將該等布匹移到隔壁大証公司去堆放云
    云。惟查：
  (一)本院書記官於93年7 月28日上午前往麗元公司執行查封一節
    ，有本院民事執行處通知影本一紙附卷可參（見偵卷第20頁
    ），而當日負責查封之書記官約於近中午12時許離開，至同
    日下午約14時許，債權人發現法院所查封之布匹不見，業據
    債權人梁忠政所委任在場處理之李金山於警詢時證述明確（
    詳偵卷第8 頁）；嗣於同日下午4 時30分許查獲上開平織布
    88匹，由大園分局外社派出所交由梁忠政自行保管一節，亦
    有外社派出所自行保管單1紙在卷足憑（見偵卷第22頁）。
  (二)證人丙○○前於警詢時供稱：伊當日約於13時許將上開查封
    之布匹封條撕毀並將布匹載至大証公司堆放，當天是伊老闆
    麗元公司負責人乙○○打電話給伊，要伊將放在麗元公司之
    布匹上所張貼之封條撕掉，然後將該布匹以堆高機載至對面
    大証公司堆放等語明確（詳偵卷第4 頁背面），至丙○○以
    堆高機載運上開布匹至大証公司堆放之事實，亦有監視器翻
    拍照片5 張在卷可稽（見偵卷第23至27頁）。而本院當庭勘
    驗證人丙○○之警詢錄音帶，勘驗結果中員警與丙○○之問
    答如下：「（問：是否於93年7 月28日於桃園縣蘆竹鄉○○
    街55號麗元公司將桃園地方法院所查封之布匹之封條撕毀並
    將布匹載至大証公司堆放？）有。（問：何時將封條撕毀並
    將布匹載至大証公司？）大約是下午一點左右。（問：為何
    將查封物之封條撕毀？）我是聽我老闆之交代，叫我將貼在
    上面的一張紙撕掉。（問：他如何跟你講？）他說布匹上面
    有貼一張紙。（問：他如何跟你講？打電話還是人來跟你講
    ？）電話跟我講。當天跟我講的。（問：他要你把封條撕掉
    ，把那些布匹運到大証公司？）是的。（問：是否你公司負
    責人乙○○打電話給你，要你把放在麗元公司布匹上之封條
    撕掉？）是的。（問：並且把布匹運到大証公司放置？）是
    的。」，而勘驗結果亦發現問答過程中，員警以一問一答方
    式進行，語氣平和，並無威脅利誘情形，且在公開場合情形
    下製作，間有打字停頓較久之情形（詳本院簡上字卷第36至
    38頁），而由上開問答內容亦明確可知證人丙○○確就員警
    反覆要求確認之「乙○○命其將法院查封布匹上封條撕毀，
    並運至大証公司」此一問題，均明確為肯定之答覆，足堪認
    定於當日約13時許時，被告乙○○打電話予丙○○，命其將
    受查封布匹上所張貼之封條撕去，並以堆高機載至對面大証
    公司堆放等情無訛。雖證人丙○○後於偵查中否認曾撕毀布
    匹上之封條，稱僅係依乙○○之命，將布匹上之明細單撕去
    云云，此應係嗣後畏罪卸責之詞，尚難採信，況若乙○○、
    丙○○等人懼其他債權人強行取走，而將布匹置放至對面之
    大証公司，依常理祇須布匹不被發現為已足，何須將布匹之
    明細撕除？況法院之封條貼於布匹之上應甚明顯，何以撕去
    明細，未見封條，封條後來亦不翼而飛，甚不合理。是此等
    辯詞實不足採；對照丙○○於警詢中應較少權衡利弊得失，
    亦無動機誣陷被告乙○○，其於警詢明確供詞應較可採。
  (三)雖被告辯稱並不知法院當日前去麗元公司查封之事，惟其於
    本院審理時自承：該段時間內伊公司常常被查封，只要有東
    西被查封，工廠裏面的人都會在1 、2 小時內回報伊等語明
    確（見本院簡上字卷第57頁），然被告卻辯稱單單本件布匹
    之遭查封並無人通知伊，實令人生疑；況證人李金山於偵查
    中亦具結證稱法院書記官有說他有通知被告乙○○一節明確
    （詳偵卷第41頁），與被告所稱每次工廠裡的人都會通知伊
    一節勾稽比對，更徵被告應當知悉當日法院前往查封之事。
  (四)被告乙○○囑員工丙○○將已遭查封之88匹平織布載往「大
    証公司」之目的，亦不過意在寄放而已，此據證人即「大証
    公司」實際負責人甲○○於本院審理時述明（見本院簡上字
    卷第54頁），職是，既僅係寄放，並非轉售予該公司，然該
    88匹平織布本就存放在被告之「麗元公司」，雖該公司已停
    業，惟被告仍僱用丁○○、許美智、陳俊宏等三人負責看守
    廠房，看守時段為每日上午8 時至當晚8 、9 時，抑且，平
    時猶有1 、2 名員工及一些外勞在場，此分據證人丁○○、
    許美智、陳俊宏於警詢述明，此亦為證人丁○○於本院審理
    時確認屬實（詳本院簡上字卷第68至71頁），證人許美智於
    警詢時更證稱：（「麗元公司」負責看管除了你們三位外，
    有無其他人協助看管？）我們只負責到晚上八、九點，以後
    就換人看等語（見偵卷第17頁），尤徵該公司不論何時皆有
    人負責看管之情。是以存放在該公司內之各項機械、財物當
    可確保安全無虞，從而除係已售並為交貨之外，何有運出另
    覓他處貯置之必要？被告竟為如此畫蛇添足之舉，特將已遭
    法院查封之布匹轉往他處「寄放」，已有蹊蹺，時點復恰巧
    在執行查封之相關人員離開之後未幾，尤顯詭異。因之，綜
    上二情，相互參酌而繹其原委，則除被告係聞訊得悉已遭查
    封之事，為隱匿該批布匹遂出此下策之由外，要已無他原因
    ！故被告曾於本院原審訊問時辯稱「我不知道已經被法院查
    封，因為我工廠沒有人，所以寄放在隔壁」云云，同屬卸責
    之虛詞，非可採信。
  (五)綜上所述，被告所辯，核均屬卸責飾詞，毫無足採，渠確有
    夥同丙○○共犯如事實欄所載之除去公務員所施查封之標示
    之犯行，事證明確，至堪認定，應予依法論科。
二、按刑法於94年2 月2 日修正公布，95年7 月1 日施行後，有
    關新舊法之適用原則，其中法律變更之比較適用原則，新法
    第2 條第1 項之規定，係規範行為後法律變更所生新舊法律
    比較適用之準據法，於新法施行後，應適用新法第2 條第1
    項之規定，為「從舊從輕」之比較；又刑之重輕標準，依裁
    判時之規定（最高法院刑事庭第8 次會議決議參照）。而修
    正後刑法第2 條第1 項規定：「行為後法律有變更者，適用
    行為時之法律。但行為後之法律有利於行為人者，適用最有
    利於行為人之法律」。又比較適用最有利於行為人之法律，
    應就罪刑有關之一切情形，比較其全部之結果，而為一體之
    適用，不應一部分適用新法，一部分適用舊法（最高法院29
    年上字第964號判例旨參照）。被告行為後，刑法關於罰金
    刑之計算單位及處罰、共犯，及易科罰金之折算標準，均有
    修正：
  (一)於罰金刑之計算單位及處罰部分：刑法第33條第5 款業於94
    年2 月2 日修正公布，並自95年7 月1 日起施行；修正前刑
    法第33條第5 款規定「罰金：1 元以上。」；修正後刑法第
    33條第5 款規定「罰金：新臺幣1,000 元以上，以百元計算
    之。」；另95年6 月14日修正公布之中華民國刑法施行法第
    1 條之1 ：「中華民國94年1 月7 日刑法修正施行後，刑法
    分則編所定罰金之貨幣單位為新臺幣。94年1 月7 日刑法修
    正時，刑法分則編未修正之條文定有罰金者，自94年1 月7
    日刑法修正施行後，就其所定數額提高為30倍。但72年6 月
    26日至94年1 月7 日新增或修正之條文，就其所定數額提高
    為3 倍。」，現行刑法中，有關於罰金刑之計算單位及處罰
    之規定已有修正，自屬法律變更。
  (二)刑法第28條共犯之規定於94年2 月2 日修正公布，並於95年
    7 月1 日施行，修正前刑法第28條規定：「二人以上共同實
    施犯罪之行為者，皆為正犯。」，修正後刑法第28條規定：
    「二人以上共同實行犯罪之行為者，皆為正犯。」，亦屬法
    律變更。
  (三)查被告行為時刑法第41條第1 項前段規定：「犯最重本刑為
    5 年以下有期徒刑以下之刑之罪，而受6 個月以下有期徒刑
    或拘役之宣告，因身體、教育、職業、家庭之關係或其他正
    當事由，執行顯有困難者，得以1 元以上3 元以下折算1 日
    ，易科罰金。」又被告行為時之易科罰金折算標準，修正前
    罰金罰鍰提高標準條例第2 條前段（現已刪除）規定，就其
    原定數額提高為100 倍折算1 日，被告行為時之易科罰金折
    算標準，應以銀元100 元以上300 元以下折算1 日，經折算
    為新臺幣後，應以新臺幣300 元以上900 元以下折算為1 日
    。惟94年2 月2 日修正公布，於95年7 月1 日施行之刑法第
    41條第1 項前段則規定：「犯最重本刑為5 年以下有期徒刑
    以下之刑之罪，而受6 個月以下有期徒刑或拘役之宣告者，
    得以新臺幣1,000 元、2,000 元或3,000 元折算1 日，易科
    罰金。」
  (四)經綜合比較新、舊法有關罰金刑之計算單位及處罰之規定（
    即比較修正前、後刑法第33條第5 款之規定；增訂之刑法施
    行法第1 條之1 與被告行為時之罰金罰鍰提高標準條例第1
    條前段、現行法規所定貨幣單位折算新臺幣標準第2 條之規
    定）；共犯之規定（即不論依修正前之刑法第28條，或修正
    後之刑法第28條之規定，本件被告均構成共犯）及前述易科
    罰金折算標準之結果等規定，修正後規定並未較有利於行為
    人，則應依修正後刑法第2 條第1 項前段規定，適用行為時
    之法律。
三、核被告乙○○所為，係犯刑法第139條之違背查封效力罪。
    至被告於將受強制執行之際，竟隱匿已遭查封之布匹，顯有
    損害執行債權人之債權之意圖，此部分固該當刑法第356條
    之損害債權罪，惟刑法第357條之規定，本罪須告訴乃論，
    茲被害人即執行債權人梁忠政並未提出告訴，本院自無法加
    以審酌，應予敘明。而被告與丙○○，就上揭違背查封效力
    犯行互有犯意聯絡及行為分擔，為共同正犯。原審以被告前
    開犯行事證明確，復綜合被告之犯罪動機、目的、手段、任
    意除去法院之封條且匿置執行標的物，損及債權人權益，傷
    害國家利用公力獨佔救濟方式以杜私力救濟俾維護社會秩序
    之制度價值，及其犯後飾詞圖卸，未顯悔意，應從嚴懲處等
    一切情狀，依刑事訴訟法449條第1項前段，修正前刑法第28
    條、第41條第1項前段，罰金罰鍰提高標準條例第1條前段、
    修正前罰金罰鍰提高標準條例第2條，現行法規所定貨幣單
    位折算新台幣條例第2條，量處被告有期徒刑6月，並諭知易
    科罰金之折算標準，復依中華民國96年罪犯減刑條例第2條
    第1項第3款、第7條、第9條規定，就被告所處上開宣告刑減
    為有期徒刑3月，並諭知易科罰金之折算標準，其認事用法
    及量刑均屬妥適（至原判決雖漏未論及丙○○依照被告指示
    撕毀封條此部份之共同犯意聯絡及行為分擔之事實，然原審
    亦認定被告構成共同正犯，是此部份就被告之犯意及涉案基
    本情節之認定，核均無重大影響，爰由本院更正如事實欄所
    載）。被告猶執陳詞提起上訴，洵無理由，應予駁回。
四、據上論斷，應依刑事訴訟法第455 條之1 第1 項、第3 項、
    第368 條，判決如主文。
本案經檢察官邱文中到庭執行職務。
中    華    民    國    97    年    8     月    5     日
              刑事第五庭審判長  法  官  潘政宏
                                法  官  陳月雯
                                法  官  楊晴翔
不得上訴。
本件正本證明與原本無異。
                                書記官  范升福
中    華    民    國    97    年    8     月    5     日


司法院資訊處製作；財團法人民間司法改革基金會備份。
